臺灣板橋地方法院刑事裁定　　　　　　　　　　　　　　九十年度自字第二二○號
　　自　訴　人　丙○○　男　四.
　　被　　　告　甲○○　男　三.
　　　　　　　　乙○○　男　四.
右列被告因妨害自由案件，經自訴人提起自訴，本院裁定如左：
    主  文
自訴駁回。
    理  由
一、自訴意旨略稱：緣自訴人於民國九十年三月間與訴外人徐炳訂立不動產買賣合
    約書，將自訴人所有坐落臺北市松山區○○○路四七九巷十四號三樓之房地出售
    予徐炳 (部分買賣價款是以買方代為償還華信銀行貸款之方式支付) ，自訴人
    另與聖竹房屋仲介有限公司簽訂委託銷售契約書。自訴人於九十年四月十二日下
    午前往臺北縣新莊市○○路二六五號華信銀行新莊分行領取清償證明時，適逢被
    告乙○○、甲○○兄弟，被告甲○○趁機向自訴人索討仲介服務費，自訴人則以
    被告甲○○之仲介服務有重大瑕疵及仲介服務尚未完成為由拒絕，當時在地下一
    樓之會客室，現場尚有買方徐炳及徐炳之子，與代書林芳芳共見共聞。自訴
    人因不滿被告之要求，起身欲離開會客室，被告甲○○卻起身阻擋不讓自訴人離
    開會客室，被告甲○○一直阻擋自訴人至大廳後，便與被告乙○○聯手以暴力強
    制自訴人不得離開華信銀行，自訴人在受被告二人強制無法離開華信銀行之際，
    情急之下打電話報警，十分鐘後新莊分局中港派出所二名員警至現場處理，自訴
    人當場向員警報案，因認被告甲○○、乙○○共同涉有刑法第三百零二條第一項
    之剝奪行動自由罪嫌。
二、按法院或受命法官於自訴案件第一次審判期日前訊問及調查結果，如認為案件有
    刑事訴訟法第二百五十二條至第二百五十四條之情形者，得以裁定駁回自訴，同
    法第三百二十六條第三項有明文規定。
三、訊據被告乙○○、甲○○均否認有何妨害自由犯行，均辯稱：自訴人原已授權林
    代書至銀行領取清償證明，不知何故又打電話給銀行說當天下午會至銀行親取，
    銀行人員通知林代書，林代書為確保交易之安全及公平，乃通知伊等及買方徐炳
    至銀行。林代書為顧及買賣雙方權益便提議既然自訴人已取得清償證明，不如
    當天即辦理交屋手續，自訴人一臉不悅當場起立推擠甲○○離去，一直衝撞甲○
    ○至櫃臺前並拍桌咆哮要銀行行員報警，伊等怕自訴人拿了錢、清償證明後，對
    買方非當不利，後來分行經理亦到場請眾人至二樓經理室坐，後來當天亦完成交
    屋手續，伊等並無妨害自由情事等語。經查，經本院向華信銀行新莊分行調取事
    發現場之監視錄影帶，於九十年七月九日開庭勘驗結果，見穿藍色衣服的自訴人
    推擠被告甲○○往前，由內部往外部推 (見本院九十年七月九日訊問筆錄) ，證
    人即代書林芳芳亦到庭證稱：自訴人講完就要走，我們希望自訴人留下來辦事辦
    完再走，甲○○就追出去，一會兒，我聽到甲○○說你為何打我，乙○○就追出
    去等語 (見本院九十年八月二日訊問筆錄) ，足見被告甲○○在地下一樓會客室
    時，並無何阻擋自訴人不讓自訴人離開會客室之情事。再者，自訴人離開會客室
    後，據證人即華信銀行新莊分行行員楊世旭到庭證稱：自訴人要離開，被告說請
    他等一下，自訴人跟被告語言爭吵，自訴人說要請我們的小姐報警，拍小姐的桌
    子說我叫妳報警為何不報警，自訴人要找經理，我就請經理跟自訴人談。其中自
    訴人是可以自行離開的，因為那是公眾場所。 (問：當時被告是否有擋在自訴人
    前面？) 有，但自訴人應該可以自行走，如果真的不能走，我們會去處理，這是
    客戶間的爭執 (見本院九十年七月九日訊問筆錄) ；而證人即華信銀行新莊分行
    經理吳進欽亦到庭證稱：被告應該說有事沒有辦完，不能走等語 (見本院九十年
    九月十日訊問筆錄) ，可見被告甲○○、乙○○當時雖有口頭要求自訴人勿離開
    銀行，甚至有以身體擋在自訴人身前之舉動，但此舉應是如林芳芳代書所稱「我
    們希望萬先生留下來辦事辦完再走」之故，因而於情急之下方有希望自訴人暫勿
    離開銀行之行為，被告等主觀上應無非法剝奪自訴人行動自由之故意。再就客觀
    上而言，依證人楊世旭前揭所述「自訴人是可以自行離開的，因為那是公眾場所
    」乙節，參以該處確屬公眾得出入之場所，現場猶有多位銀行行員在旁，實難認
    被告等當時之行為具有足以限制自訴人行動自由之強制力。本件自訴人嗣於九十
    一年五月二十七日亦具狀表明欲撤回自訴。此外，復查無其他積極證據足資證明
    被告乙○○、甲○○有何自訴人所指之剝奪行動自由情事，本件被告乙○○、甲
    ○○犯罪嫌疑不足，有刑事訴訟法第二百五十二條第十款之情形，依照首開說明
    ，本件自訴應予駁回。
據上論斷，應依刑事訴訟法第三百二十六條第三項、第二百五十二條第十款，裁定如
主文。
中      華      民      國    九十一    年      十      月    二十九    日
  臺灣板橋地方法院刑事第五庭
                                  法  官    戴   嘉   清
右正本證明與原本無異
如不服本裁定應於送達後五日內向本院提出抗告狀
                                  書記官    陳   春   銘
中      華      民      國    九十一    年      十      月    二十九    日
